臺灣臺中地方法院刑事判決
                                    110年度交訴字第148號
公  訴  人  臺灣臺中地方檢察署檢察官
被      告  林錦昌


選任辯護人  蔡浩適律師
            吳芳儀律師
上列被告因過失致死等案件，經檢察官提起公訴（110 年度偵字
第 13857號），被告於本院準備程序進行中，就被訴事實為有罪
之陳述，經告知簡式審判程序之旨，並聽取當事人之意見後，本
院裁定由受命法官獨任依簡式審判程序審理，判決如下：
    主    文
林錦昌犯過失致死罪，處有期徒刑捌月。緩刑貳年，緩刑期間付
保護管束，並應接受受理執行之地方檢察署舉辦之法治教育貳場
次。
    犯罪事實
一、林錦昌於民國110年3月2日上午10時14分許，駕駛車牌號碼0
    0-0000號自小客車，搭載其弟林錦良之妻林麗蓉，沿臺中市
    北屯區軍功路1段由景和東街往景賢路方向行駛，途經軍功
    路1段303號前方路段時，原應注意汽車行駛時，駕駛人應注
    意車前狀況，並隨時採取必要之安全措施，又分向限制線，
    用以劃分路面成雙向車道，禁止車輛跨越行駛，且依當時天
    候路況均良好，亦無不能注意之情事，乃竟疏未注意，貿然
    跨越分向限制線超車，嗣駛回原行路線時，亦未注意車前狀
    況，適巴群緯駕駛車牌號碼0000-00號自小貨車及徐順良駕
    駛車牌號碼000-0000號自小客車在前方路口停等紅燈，林錦
    昌所駕駛上開自小客車自後追撞徐順良所駕駛上開自小客車
    車尾，徐順良所駕駛上開自小客車繼而往前推撞巴群緯所駕
    駛之上開自小貨車左後車尾，造成徐順良受有頭部外傷併腦
    震盪、頸部、右手肘、下背部、左膝及雙小腿擦挫傷、下唇
    表淺撕裂傷等傷害，林麗蓉受有頭部及四肢多處撕裂傷等傷
    害，林麗蓉並於同日上午10時35分許，因外傷性休克、顱腦
    挫傷及胸部創傷等原因，傷重不治死亡。
二、案經徐順良告訴及臺灣臺中地方檢察署檢察官據報相驗自動
    檢舉偵查起訴。
　　理  由
一、被告林錦昌所犯非死刑、無期徒刑、最輕本刑為 3年以上有
    期徒刑之罪，亦非高等法院管轄第一審案件，且被告於本院
    準備程序中，已就被訴事實為有罪之陳述，經告知簡式審判
    程序之旨後，被告、辯護人及檢察官對於本案改依簡式審判
    程序審理均表示同意，本院合議庭爰依刑事訴訟法第 273條
    之1第1項規定，裁定本案由受命法官獨任以簡式審判程序加
    以審理，是本案依同法第273條之2規定，不受同法第 159條
    第1項、第161條之2、第161條之3、第163條之1及第164條至
    第 170條有關證據提示、交互詰問及傳聞證據等相關規定之
    限制。
二、上開犯罪事實，業據被告於偵查及本院審理時均坦承不諱（
    參相卷第214頁，本院卷第142頁），核與證人即告訴人徐順
    良、證人巴群緯證述情節相符（參相卷第22至31、131頁）
    ，並職務報告、道路交通事故現場圖、道路交通事故調查報
    告表（一）（二）、肇事人自首情形紀錄表、當事人酒精測
    定紀錄表、現場照片、佛教慈濟醫療財團法人臺中慈濟醫院
    死亡通知書、診斷證明書、急診病例、慈濟醫院診斷證明書
    、中華電信公路電子閘門查詢單、車輛詳細資料報表國軍臺
    中總醫院附設民眾診療服務處診斷證明書、相驗筆錄、臺中
    地方檢察署相驗屍體證明書、相驗照片、檢驗結果報告書、
    臺中市政府警察局道路交通事故初步分析研判表、監視器影
    像畫面截圖、車輛檢驗紀錄表、小貨車行照影本、和解書在
    卷可稽（參相卷第13、33至77、83至86、97、125、107至10
    9、111、121至123、127、135、141、147至171、193至203
    、215頁，參偵卷第9、11至13頁）。按汽車行駛時，駕駛人
    應注意車前狀況，並隨時採取必要之安全措施，又分向限制
    線，用以劃分路面成雙向車道，禁止車輛跨越行駛，道路交
    通安全規則第94條第3項、道路交通標誌標線號誌設置規則
    第165條第1項分別定有明文。經查，被告為領有駕駛執照之
    人，有道路交通事故調查報告表（二）記載駕駛資格情形在
    卷可稽（參相卷第37頁），應知悉上開規定，而依當時天候
    晴，日間自然光線，柏油路面乾燥、無缺陷及無障礙物，視
    距良好，客觀上並無不能注意之情形，有道路交通事故調查
    報告表（一）附卷可佐（參相卷第35頁），被告未注意車前
    狀況，貿然跨越分向限制線，而發生本案碰撞事故，被告之
    駕駛行為確有過失至明。又被害人林麗蓉確因本案車禍傷重
    不治死亡、告訴人徐順良因本案事故受有前揭傷害，已如前
    述，是被告之過失犯行與被害人林麗蓉之死亡、告訴人徐順
    良之受傷間，均具有相當因果關係。足見被告上開自白核與
    事實相符，應堪採信。綜上所述，本案事證明確，被告犯行
    應堪認定，應予依法論科。
三、論罪科刑：
(一)核被告所為，係犯刑法第 276條之過失致人於死罪及同法第
    284條前段之過失傷害罪。
(二)被告於肇事後，在未被有偵查犯罪職權之機關或公務員發覺
    前，即留在車禍現場，並向據報前往現場處理之員警承認其
    為肇事人，而自首接受裁判等情，有臺中市政府警察局道路
    交通事故肇事人自首情形紀錄表（參相卷第39頁）在卷可證
    ，被告對於未發覺之罪自首而接受裁判，爰依刑法第62條前
    段規定減輕其刑。
(三)被告以一行為觸犯上開2罪名，為想像競合犯，依刑法第55
    條規定，從一重論以過失致死罪。
(四)爰以行為人之責任為基礎，審酌被告：1.駕駛車輛具有上揭
    過失情節肇致本案車禍發生，致被害人林麗蓉因而死亡、告
    訴人徐順良因而受有傷害，令被害人家屬承受驟失親人之痛
    苦，而生無法彌補之損害，亦造成告訴人徐順良因車禍事故
    所造成之傷害，所生危害非輕；2.犯後自始坦承犯行，且與
    被害人林麗蓉之家屬、證人巴群緯達成和解，然尚未與告訴
    人徐順良調解成立；3.兼衡其過失程度、所生損害之程度，
    暨其自述碩士畢業之智識程度，目前沒有工作，已婚、無子
    女，需撫養父親、弟弟（參本院卷第156頁）等一切情狀，
    量處如主文所示之刑，以示警惕。
四、緩刑部分：
(一)按行為經法院評價為不法之犯罪行為，且為刑罰科處之宣告
    後，究應否加以執行，乃刑罰如何實現之問題。依現代刑法
    之觀念，在刑罰制裁之實現上，宜採取多元而有彈性之因應
    方式，除經斟酌再三，認確無教化之可能，應予隔離之外，
    對於有教化、改善可能者，其刑罰執行與否，則應視刑罰對
    於行為人之作用而定。倘認有以監禁或治療謀求改善之必要
    ，固須依其應受威嚇與矯治之程度，而分別施以不同之改善
    措施（入監服刑或在矯治機關接受治療）；反之，如認行為
    人對於社會規範之認知並無重大偏離，行為控制能力亦無異
    常，僅因偶發、初犯或過失犯罪，刑罰對其效用不大，祇須
    為刑罰宣示之警示作用，即為已足，此時即非不得緩其刑之
    執行，並藉違反緩刑規定將入監執行之心理強制作用，謀求
    行為人自發性之改善更新。而行為人是否有改善之可能性或
    執行之必要性，固係由法院為綜合之審酌考量，並就審酌考
    量所得而為預測性之判斷，但當有客觀情狀顯示預測有誤時
    ，亦非全無補救之道，法院仍得在一定之條件下，撤銷緩刑
    ，使行為人執行其應執行之刑，以符正義。由是觀之，法院
    是否宣告緩刑，有其自由裁量之職權，祇須行為人符合刑法
    第74條第1 項所定之條件，法院即得宣告緩刑，與行為人犯
    罪情節是否重大，是否坦認犯行並賠償損失，並無絕對必然
    之關聯性（最高法院102 年度台上字第4161號判決意旨參照
    ）。
(二)查被告前未曾因故意犯罪受有期徒刑以上之宣告等情，有臺
    灣高等法院被告前案紀錄表附卷（參本院卷第15頁），本院
    審酌刑罰之功能，不惟在於懲罰犯罪，撫平被害人之身心創
    痛、平衡社會之正義感情，更寓有藉由刑罰，使犯罪人悔悟
    犯罪之惡害，期能改過自新、更生遷善，重新復歸於正常社
    會等預防與教育目的，而被告因一時疏失，致發生本案交通
    事故與被害人林麗蓉死亡、告訴人徐順良受傷之結果，主觀
    惡性與故意犯罪不同，被告犯後始終坦認犯行，堪認其對於
    社會規範之認知並無重大偏離，行為控制能力亦無異常；其
    已與被害人林麗蓉之家屬（即被告胞弟林錦良）和解，另與
    告訴人徐順良盡力商談和解事宜，並就車輛毀損部分與告訴
    人徐順良之保險公司和解，究與始終未和解或拒絕任何支付
    者有別，仍可見被告展現負責及悔悟之態度，諒其經此偵、
    審程序及刑之宣告後，應能知所警惕而無再犯之虞，兼衡本
    案犯罪情節等情狀，認被告所受刑之宣告以暫不執行為當，
    依刑法第74條第1項第1款規定，併宣告如主文所示之緩刑期
    間，以啟自新。又為促使被告日後駕駛車輛戒慎為 之、建
    立法治觀念，認於前開緩刑宣告之餘，有課與一定負擔之必
    要，乃斟酌本案犯罪情節、被告自述個人情狀等情，依刑法
    第74條第2項第8款規定，命其應接受法治教育課程2場次，
    併依同法第93條第1項第2款規定，諭知於緩刑期間付保護管
    束，俾由執行機關適當督促以觀後效。若被告違反上開負擔
    情節重大，足認原宣告之緩刑難收其預期效果，而有執行刑
    罰之必要者，得依刑法第75條之1第1項第4款規定，撤銷緩
    刑之宣告，附此敘明。至告訴人徐順良所受損害部分，仍得
    依民事訴訟程序依法請求損害賠償，附此敘明。
據上論斷，應依刑事訴訟法第273條之1第1項、第299條第1項前
段，刑法第276條、第284條前段、第55條、第62條前段、第74條
第1項第1款、第2項第8款、第93條第1項第2款，判決如主文。
本案經檢察官蔡仲雍提起公訴，檢察官林文亮到庭執行職務。
中　　華　　民　　國　 110　　年　　9 　　月　　10　　日
                  刑事第十八庭  法  官  李依達
以上正本證明與原本無異。
如不服本判決應於收受送達後20日內向本院提出上訴書狀，並應
敘述具體理由；其未敘述上訴之理由者，應於上訴期間屆滿後20
日內向本院補提理由書（均須按他造當事人之人數附繕本）「切
勿逕送上級法院」。
告訴人或被害人如不服判決，應備理由具狀向檢察官請求上訴，
上訴期間之計算，以檢察官收受判決正本之日起算。
　　　　                        書記官  陳彥蓉
中　　華　　民　　國　 110　　年　　9 　　月　　10　　日

附錄本案論罪科刑法條：
中華民國刑法第276條
因過失致人於死者，處五年以下有期徒刑、拘役或五十萬元以下
罰金。
中華民國刑法第284條
因過失傷害人者，處一年以下有期徒刑、拘役或十萬元以下罰金
；致重傷者，處三年以下有期徒刑、拘役或三十萬元以下罰金。